【裁判字號】    92,聲判,18
【裁判日期】    920421
【裁判案由】    聲請交付審判
【裁判全文】
臺灣臺中地方法院刑事裁定                          九十二年度聲判字第一八號
    聲  請  人
    即告訴人    乙○○
    代  理  人  陳鎮律師
    被  告  甲○○
右列聲請人因告訴被告業務過失致重傷害案件，不服臺灣高等法院臺中分院檢察署檢
察長駁回再議之處分（九十二年度上聲議字第一七０號），聲請交付審判，本院裁定
如左：
    主  文
聲請駁回。
    理  由
一、按告訴人不服上級法院檢察署檢察長或檢察總長認再議為無理由而駁回之處分者
    ，得於接受處分書後十日內委任律師提出理由狀，向該管第一審法院聲請交付審
    判；法院認交付審判之聲請不合法或無理由者，應駁回之；法院為前項裁定前，
    得為必要之調查，刑事訴訟法第二百五十八條之一、第二百五十八條之三第二項
    前段、第三項，分別定有明文。
二、本件聲請人即告訴人乙○○（下稱聲請人）以被告甲○○涉犯刑法第二百八十四
    條第二項之業務過失致重傷罪，向臺灣臺中地方法院檢察署檢察官提出告訴，經
    該檢察署檢察官為不起訴處分（九十年度偵字第一六九六五號），聲請人不服，
    聲請再議亦經臺灣高等法院臺中分院檢察署檢察長以再議無理由而駁回再議（九
    十二年度上聲議字第一七０號）為由，聲請交付審判，其聲請交付審判意旨略以
    ：
（一）原不起訴處分以證人譚秀蓮到庭證詞，採信被告於聲請人就診時並未交付瓶狀
      針筒予聲請人攜回自行注射之辯詞，惟證人譚秀蓮於九十年十月三十日檢察官
      偵查時，曾陳稱有交付針筒及藥物予聲請人攜回（調當日偵查庭錄音帶播放即
      明），詎料，原檢察官及台中高檢署察察官竟均未詳予調查。
（二）原不起訴及駁回再議處分書，均據證人譚秀蓮證述及當庭勘驗歐姆龍牌血壓器
      ，而遽論被告於當日二次為聲請人診斷時確有測量血壓及檢查．．及被告辯稱
      診斷過程悉依常規並有測量血壓乙節，應堪採信云云。惟查，患者之診斷病歷
      乃被告執行醫療業務應詳為記載之文件，其上之資料除得供日後判斷患者之病
      史外，亦得據其上資料研判患者之身體健康狀況之變化，惟被告並未於病歷上
      記載上開情事，顯己足徵其便宜行事未測量血壓之事實。且苟被告確有量聲請
      人之血壓，以聲請人送台中榮總急診時之血壓狀況，顯輕易即得發現其異於正
      常值甚多，足見被告確實違反醫學常規。
（三）原檢察官僅以歐姆龍牌血壓器上顯示二種數值，即推定被告曾為被告測量血壓
      心跳，而未進一步調查被告是否僅使用聽診器，亦有未洽。
（四）告訴人於原檢察官偵查時即請求傳訊就診時陪同聲請人在場之證人江貴琴，以
      證明被告於聲請人第二次就診時，未對告訴人問診，即叫護士對聲請人施打點
      滴，且要聲請人攜帶藥物回家自行施打之事實，詎料原檢察官竟未置理，其調
      查未臻完備。
（五）原處分以台中榮總之出院診斷為「藥物（毒品）過量．．．、高血壓視網膜病
      變，併洗腎、肺水腫、肺炎、．．．」等遽論聲請人失明原因為全身性疾病造
      成，惟施打點滴亦會有不良反應之情形，其原因如輸液過快或過量，均會因代
      謝不及而引起急性肺水腫、肺炎等，行政院衛生署醫事審議委員會之鑑定意見
      就此並未予鑑定，顯有不當。
（六）行政院衛生署醫事審議委員會之鑑定意見認「高血壓視網膜病變其視力通常可
      以改善」，亦即僅上揭單一症狀並不足立即致聲請人發生急性失明之後果，且
      若被告果真依規定測量聲請人之血壓，則當可適時發現而控制病情，不致發生
      失明之結果。
（七）台中榮總之診斷係懷疑聲請人之失明原因可能為高血壓視網膜病變、視神精缺
      血性病變，原檢察官及台中高檢署未察，率以二者為致失明之合併原因，亦有
      未洽，難令人甘服。
三、經查：
（一）按刑事訴訟法於九十一年二月八日經修正公布，新增前述第二百五十八條之一
      ，此乃對於「檢察官不起訴或緩起訴裁量權」制衡之一種外部監督機制，此時
      ，法院僅在就檢察官所為不起訴或緩起訴之處分是否正確加以審查，以防止檢
      察機關濫權，依此立法精神，法院就聲請交付審判案件之審查，所謂「得為必
      要之調查」，其調查證據之範圍，自應以偵查中曾顯現之證據為限，不可就告
      訴人新提出之證據再為調查，亦不可蒐集偵查卷以外之證據。又依新修正刑事
      訴訟法第二百六十條對於不起訴處分已確定或緩起訴處分期滿未經撤銷者得再
      行起訴之規定，其立法理由說明，本條所謂不起訴處分已確定者，係包括「聲
      請法院交付審判復經駁回者」之情形在內，則法院就聲請交付審判案件之審查
      ，所謂「得為必要之調查」，其調查證據範圍，自更應以偵查中曾顯現之證據
      為限，不得就告訴人新提出之證據再為調查，亦不可蒐集偵查卷以外之證據，
      否則，將與刑事訴訟法第二百六十條之再行起訴規定，混淆不清，合先敘明。
（二）關於前述二之（一）、（四）之聲請交付審判意旨部分，證人譚秀蓮於九十年
      十月三十日檢察官偵查時證稱：「（問：妳有另交小針給他家屬請其回家另打
      入點滴？答：我不可能將針交給患者，要他們自己打）」等語（見偵查卷第一
      一五頁反面），是證人譚秀蓮於前揭聲請人所述之檢察官偵查時，其證述並無
      聲請人所稱之有交付針筒及藥物使聲請人攜回之話語，況聲請人於九十年五月
      十四日內勤檢察官訊問時，亦僅質疑被告未對其量血壓，並未提及護士有交付
      針筒及藥物之事，以供其自己打針之事，再參以治療、處置或用藥等情形，係
      病歷應載明之事項（詳見醫師法第十二條第二項第五款），然聲請人於八十九
      年十二月十二日至被告處就診時，其病歷上並無聲請人所稱之小針劑之記載，
      亦核與證人譚秀蓮之證述相符，是檢察官以「被告於告訴人第二次就診時並未
      交付瓶狀針筒予告訴人攜回自行注射乙節，業據證人譚秀蓮到庭證述明確，而
      告訴人復自陳所交付之針筒業已棄置未留存，亦乏積極證據證明被告確有違反
      醫學常規將藥劑交由病患自行攜回注射之事實。」而認定被告並未違反醫學常
      規將藥劑交由病患自行攜回注射之事實，並未違反論理法則。雖檢察官未傳喚
      證人江貴琴，惟此部分之事證既明，檢察官認已無傳訊必要，難認有何違誤之
      處。
（三）關於前述二之（二）、（三）之聲請交付審判意旨部分，檢察官已於不起訴處
      分書中已敘明「根據證人譚秀蓮之證述及被告診所為病患測量血壓之儀器，係
      兼具心跳及血壓二種數據之歐姆龍牌血壓器，則聲請人之病歷上有記載當時心
      跳值為九十二，尚難僅因病歷上未同時記載血壓，即認被告僅為聲請人測量心
      跳而未測量血壓」等語，就實務上之觀察以言，該歐姆龍牌血壓器其上既有二
      種測量值同時顯現，則顯現心跳數據，其血壓之數據，自亦應同時顯現，為事
      理上所必然，則原檢察官前揭推論並未違反論理法則。又聲請人於台中榮總住
      院期間，其血壓之控制亦是起起伏伏，已據台灣高等法院台中分院檢察官於九
      十二年度上聲議字第一七０號論述甚明，且本院比對聲請人於台中榮民總醫院
      之血壓脈博呼吸記錄，有時短短的二個小時其收縮壓自一四二降至一０九（見
      九十年一月六日之記錄），顯見聲請人之血壓確是起起伏伏，況聲請人係於八
      十九年十二月十二日十三時九分許至台中榮民總醫院急診（見偵查卷第二十二
      頁榮總急診室出院病歷摘要），距其第二次至被告診所就醫時已達一個小時餘
      ，其間血壓之變化，依前揭聲請人之血壓記錄所示，實難以聲請人台中榮總急
      診時血壓甚高即推論聲請人於被告診所就診時血壓亦應如是。既原檢察官以歐
      姆龍牌血壓器，兼具心跳及血壓二種數據，而推論被告並非未對被告量血壓，
      並無不妥，則聲請人指摘檢察官未進一步調查被告是否僅使用聽診器自無必要
      。
（四）關於前述二之（五）、（六）、（七）之聲請交付審判意旨部分，本件行政院
      衛生署醫事審議委員會鑑定意見為：「醫師甲○○於八十九年十二月十二日上
      午未替患者測量血壓是有瑕疵，惟病人當天下午至台中榮民總醫院急診，發現
      血壓很高（二二四／一一五ＭＭＨＧ）、急性腎衰竭、眼底視神經水腫。病患
      急性兩眼失明，眼底發現神精水腫、黃班部水腫、棉絮住滲出斑，高度懷疑高
      血壓視網膜病變及視神精缺血性病變。其失明原因應為全身性疾病造成。高血
      壓視網膜病變，其視力通常可以改善，但如果併有視神經缺血性病變，即使於
      八十九年十二月十二日上午有量血壓，其視力亦無法恢復。故其失明與測量血
      壓無直接因果關係。故王醫師對病患之醫療過程應無疏失」等語，有行政院衛
      生署九十一年九月二十三日衛署醫字第０九一００六三０一四號函附之鑑定書
      附於偵查卷中，又前揭醫事審議委員會之鑑定書乃是以檢察官所送之聲請人之
      就診病歷資料（含被告診所及榮總就診資料）而來，並非憑空而來，尚難有何
      遽論可言；又於前揭醫事審議委員會鑑定時，聲請人施打點滴之資料已包括在
      裏面，該委員會自無故為不斟酌之情形，茍施打點滴亦確會產生有前述徵狀，
      該委員會豈有獨漏之理，況聲請人於台中榮總急診時，身體狀況已如鑑定意見
      書所示，並有藥物（毒品）過量之情形，其病徵並不單純，是聲請人空言指摘
      「施打點滴亦會有不良反應之情形，其原因如輸液過快或過量，均會因代謝不
      及而引起急性肺水腫、肺炎等，行政院衛生署醫事審議委員會之鑑定意見就此
      並未予鑑定，顯有不當」云云，自屬無據；又依前揭鑑定書意見以觀，聲請人
      若只是高血壓視膜病變，其視力通常可以改善，亦核與偵查卷附醫學文獻資料
      相符，其因同時併有視神經缺血性病變，始會失明，聲請人乃因其併有視神經
      缺血性病才使其二眼失明，顯見聲請人之二眼失明係另有其他原因，台中高分
      檢察察官並據此認定聲請人之二眼失明與被告門診時有無量血壓並無直接因果
      關係，於論理上並無不合；至前揭醫事審議委員會雖於鑑定意見中記載：「醫
      師甲○○於八十九年十二月十二日上午未替患者測量血壓是有瑕疵」等語，惟
      此部分要屬事實認定之問題，並未涉及專業，檢察官本諸其調查結果而採信被
      告之辯詞即診斷過程悉依規並有測量血壓等情，並未違反論理法則，則檢察官
      未採信該部分，屬本諸其調查之結果，並無違誤之處，況醫事審議委員會亦認
      被告於診斷時縱未替聲請人檢查血壓是有瑕疵，亦與聲請人之失明並無直接因
      果關係，是此部分自不足為聲請人有何有利之認定。
四、綜合前述，聲請人交付審判之聲請，為無理由，應依刑事訴訟法第二百五十八條
    之三第二項前段，裁定如主文。
中       華       民       國     九十二    年    四    月    二十一    日
                                        審判長法  官  劉錫賢
                                              法  官  江奇峰
                                              法  官  吳進發
右正本證明與原本無異。
本件不得聲明不服。
                                              書記官
中       華       民       國     九十二    年    四    月    二十三    日


司法院資訊處製作；財團法人民間司法改革基金會備份。
